臺灣高雄地方法院民事判決
111年度雄小字第1835號
原      告  華南產物保險股份有限公司

法定代理人  陳文智  
訴訟代理人  曾品淳  
被      告  呂勝到  

上列當事人間請求損害賠償事件，本院於民國111年9月7日言詞
辯論終結，判決如下：
    主  文
被告應給付原告新臺幣壹萬壹仟貳佰玖拾柒元，及自民國一一一
年七月十七日起至清償日止，按週年利率百分之五計算之利息。
原告其餘之訴駁回。
訴訟費用新臺幣壹仟元由被告負擔。
本判決第一項得假執行。
    事實及理由
一、原告主張：被告於民國109年12月15日16時10分許駕駛車號 
     為00-0000號自小客車，在高雄市○○區○○○路000號前，因未
    注意車前狀況亦未保持安全距離而與原告承保車體損失險，
    王承宗所駕駛車牌000-0000號營業小客車（下稱系爭車輛）
    發生擦撞，系爭車輛因而損壞（下稱系爭事故），原告已依
    保險契約賠付系爭車輛之必要修復費用新臺幣（下同）14,6
    00元（材料5,800元、工資8,800元），爰依保險法第53條第
    1項規定，代位系爭車輛車主行使民法第184條第1項前段、
    第191之2條之損害賠償請求權，提起本訴等情，並聲明：被
    告應給付原告14,600元，及自起訴狀繕本送達翌日起至清償
    日止，按週年利率5計算之利息。
二、被告答辯：當時系爭車輛只是小擦傷，如果需要噴漆我願意
    賠一半的費用，但是原告說不要。
三、得心證之理由：
  ㈠原告主張被告於上開時、地駕駛車輛，因未注意車前狀況及
    保持兩車間隔，致擦撞系爭車輛，造成系爭車輛受損等情，
    已提出高雄市政府警察局道路交通事故當事人登記聯單、道
    路交通事故初步分析研判表、車輛受損照片、車輛修復估價
    單、行照、發票、汽車險理賠出險通知書等件為證（本院卷
    第15-31頁），並有本院就系爭事故依職權調取高雄市政府
    警察局交通警察大隊函檢附道路交通事故初步分析研判表、
    道路交通事故現場圖、道路交通事故調查報告表㈠㈡-1、道路
    交通事故調查紀錄表、交通事故照片等件在卷可稽（本院卷
    第41-88頁）；又被告就原告主張之上開事實，並無爭執，
    至於其抗辯：「我認為不用負責到那樣」等語，觀諸被告於
    警詢時自承：前方號誌紅燈，我前方車輛減速停住，我也煞
    車但還是追撞上他的後車尾等語，有道路交通事故調查紀錄
    表在卷可證（本院卷第43頁），顯見被告確有未與前車保持
    安全距離之過失無訛，且依原告提出之估價單，修復部位均
    在於後保險桿部位，是依上開調查證據之結果，堪信原告主
    張被告有未保持兩車間距，致擦撞原告承保之系爭車輛，造
    成系爭車輛受有損害，應屬真實。
  ㈡按因故意或過失，不法侵害他人之權利者，負損害賠償責任
    ；汽車、機車或其他非依軌道行駛之動力車輛，在使用中加
    損害於他人者，駕駛人應賠償因此所生之損害，但於防止損
    害之發生，已盡相當之注意者，不在此限。民法第184 條第
    1 項前段、第191 條之2 分別定有明文。次按負損害賠償責
    任者，除法律另有規定或契約另有訂定外，應回復他方損害
    發生前之原狀，債權人亦得請求支付回復原狀所必要之費用
    ，以代回復原狀，民法第213 條第1 項、第3 項亦定有明文
    。復依保險法第53條第1 項規定，被保險人因保險人應負保
    險責任之損失發生，而對於第三人有損失賠償請求權者，保
    險人得於給付賠償金額後，代位行使被保險人對於第三人之
    請求權。查，原告主張其為系爭車輛之保險人，並已按保險
    契約約定，給付保險金以修復系爭車輛返還車主，已提出估
    價單、統一發票、汽車險理賠出險通知書等件可稽，是原告
    主張得就被告前開過失行為，向被告請求給付系爭車輛受損
    之修復費用，自屬有據。
  ㈢再按不法毀損他人之物者，被害人得請求賠償其物因毀損所
    減少之價額，民法第196 條定有明文。並按物被毀損時，被
    害人依民法第196 條請求賠償物被毀損所減少之價額，得以
    修復費用為估定之標準，但以必要者為限，例如修理材料以
    新品換舊品，應予折舊（最高法院77年度第9 次民事庭會議
    決議參照）。原告主張系爭車輛之修復費用共計14,600元，
    已提出上開理賠資料為證，並提出系爭車輛行車執照（106
    年8月出廠) 為佐（本院卷第27頁）。又其中零件部分之修
    復，既以新零件更換被損害之舊零件，揆諸前揭說明，應將
    零件折舊部分予以扣除，始屬合理。依行政院所頒固定資產
    耐用年數表及固定資產折舊率表，【非運輸業用客車、貨車
    】之耐用年數為5年，依平均法計算其折舊結果（即以固定
    資產成本減除殘價後之餘額，按固定資產耐用年數表規定之
    耐用年數平均分攤，計算折舊額），每年折舊率為5 分之1 
    ，並參酌營利事業所得稅查核準則第95條第6 項規定「 固
    定資產提列折舊採用定率遞減法者，以1 年為計算單位，其
    使用期間未滿1 年者，按實際使用之月數相當於全年之比例
    計算之，不滿1月者，以1 月計」，上開【非運輸業用客車
    、貨車】自出廠日106年8月，迄本件車禍發生時即109年12
    月15日，已使用3年5月，則零件扣除折舊後之修復費用估定
    為2,497元【計算方式：1.殘價＝取得成本÷( 耐用年數＋1)即
    5,800÷(5+1)≒967（小數點以下四捨五入）；2.折舊額 ＝(取
    得成本－殘價)×1/（耐用年數）×（使用年數）即(5,800－967
    ) ×1/5×（3+5/12）≒3,303（小數點以下四捨五入）；3.扣
    除折舊後價值＝（新品取得成本－折舊額）即5,800－3,303＝2,
    497】，加計不予折舊之工資8,800元 ，合計11,297元。
四、綜上所述，原告依保險代位及侵權行為之法律關係，請求被
    告給付11,297元，及自起訴狀繕本送達翌日即111年7月17日
    （本院卷第93頁）起至清償日止，按年息5%計算之利息，為
    有理由，應予准許，逾此部分之請求，為無理由，應予駁回
    。又本件係小額程序為被告敗訴之判決，依民事訴訟法第43
    6 條之20之規定，應依職權宣告假執行。
五、本件原告雖為一部勝訴、一部敗訴，惟因原告確有提起本件
    訴訟必要，且起訴後應徵之裁判費至少為1,000 元（民事訴
    訟法第77條之13規定參照），是本院認應依民事訴訟法第79
    條規定，酌情由被告全部負擔，並確定如主文第3 項所示。
六、訴訟費用負擔之依據：民事訴訟法第79條。
中　　華　　民　　國　　111 　年　　10　　月　　5 　　日
                  高雄簡易庭  法  官     鄧怡君
以上正本係照原本作成。
如對本判決上訴，須於判決送達後20日內向本院提出上訴狀，並
須表明原判決所違背之法令及其具體內容與依訴訟資料可認為原
判決有違背法令之具體事實之上訴理由。（均須按他造當事人之
人數附繕本）。
民事訴訟法第436條之24第2項：對於本判決之上訴，非以違背法
令為理由，不得為之。　　　　　　　　　
中　　華　　民　　國　　111 　年　　10　　月　　5 　　日
                              書記官     吳語杰